臺灣高等法院臺中分院刑事判決    　
111年度交上易字第583號
上  訴  人  臺灣南投地方檢察署檢察官
被      告  邱仲助



上列上訴人因被告公共危險案件，不服臺灣南投地方法院111年
度審交易字第49號中華民國111年5月16日第一審判決（起訴案號
：臺灣南投地方檢察署111年度偵字第117號），提起上訴，本院
判決如下：
    主  文
原判決關於宣告刑部分撤銷。
邱仲助經原判決認定所犯修正前刑法第一百八十五條之三第一項
第一款之服用酒類而駕駛動力交通工具罪，累犯，處有期徒刑陸
月，併科罰金新臺幣參萬元，罰金如易服勞役，以新臺幣壹仟元
折算壹日。
    犯罪事實及理由
壹、程序部分：　　
一、本案審判範圍：
　  依修正後刑事訴訟法第348條第3項規定之立法理由，宣告刑
    、數罪併罰所定之應執行刑、沒收，倘若符合該條項規定，
    已得不隨同其犯罪事實，而單獨成為上訴之標的，且於上訴
    人明示僅就宣告刑上訴時，第二審法院即不再就原審法院所
    認定之犯罪事實為審查，而應以原審法院所認定之犯罪事實
    ，作為論認原審宣告刑量定妥適與否的判斷基礎。本案檢察
    官上訴書已載明係針對原判決未論以累犯並加重其刑部分提
    起上訴（本院卷第9至11頁），依前述說明，本院僅就原判
    決量刑妥適與否進行審理，原判決其他部分，則非本院審判
    範圍，先予指明。
貳、本案據以審查量刑妥適與否之原審法院所認定之犯罪事實、
    罪名：
一、犯罪事實：
　　邱仲助於民國110年12月19日16時30分許，在南投縣名間鄉
    萬丹路某友人住處內飲用啤酒後，其明知飲用含酒精之飲料
    後，在酒精尚未代謝完畢前不得駕駛動力交通工具，猶基於
    酒後駕駛動力交通工具之犯意，於飲用完畢後之同日17時許
    ，自該處無照駕駛屬動力交通工具之車牌號碼00-0000號自
    用小客車行駛於道路上。嗣於同日17時30分許，邱仲助駕車
    行經南投縣○○鄉○○巷00○00號前時，不慎與行經該處之葉雪
    嬋所騎乘之車牌號碼000-000號普通重型機車擦撞，致葉雪
    嬋受傷（過失傷害部分，未據告訴）。經警據報到場處理，
    於同日17時49分許，對邱仲助施以酒精濃度檢測，測得其吐
    氣所含酒精濃度為每公升0.43毫克。　　
二、原判決論處之罪名：
　　修正前刑法第185條之3第1項第1款之服用酒類而駕駛動力交
    通工具罪。
三、處斷刑加重事由之說明：
  ㈠法院於審酌被告是否適用累犯規定而加重其刑時，訴訟程序
    上應先由檢察官就前階段被告構成累犯之事實，以及後階段
    應加重其刑之事項，主張並具體指出證明方法後，法院才需
    進行調查與辯論程序，而作為是否加重其刑之裁判基礎。前
    階段構成累犯事實為檢察官之實質舉證責任，後階段加重量
    刑事項為檢察官之說明責任，均應由檢察官分別負主張及具
    體指出證明方法之責，倘檢察官未主張或具體指出證明方法
    時，即難謂有應調查而不予調查之違法。而所謂檢察官應就
    被告累犯加重其刑之事項「具體指出證明方法」，係指檢察
    官應於科刑證據資料調查階段就被告之特別惡性及對刑罰反
    應力薄弱等各節，例如具體指出被告所犯前後數罪間，關於
    前案之性質（故意或過失）、前案徒刑之執行完畢情形（有
    無入監執行完畢、在監行狀及入監執行成效為何、是否易科
    罰金或易服社會勞動〔即易刑執行〕、易刑執行成效為何）、
    再犯之原因、兩罪間之差異（是否同一罪質、重罪或輕罪）
    、主觀犯意所顯現之惡性及其反社會性等各項情狀，俾法院
    綜合判斷個別被告有無因加重本刑致生所受刑罰超過其所應
    負擔罪責之情形，裁量是否加重其刑，以符合正當法律程序
    及罪刑相當原則之要求（最高法院110年度台上字第5660號
    刑事判決參照）。
　㈡被告前於107年間因酒後駕車公共危險案件，經原審法院判處
    有期徒刑5月確定，於107年10月21日執行完畢（下稱前案）
    等情，有臺灣高等法院被告前案紀錄表在卷可稽。而本案檢
    察官起訴書犯罪事實欄已記載：「邱仲助前於104年間因酒
    後駕車之公共危險案件，經臺灣南投地方法院（下稱南投地
    院）以104年度投交簡字第461號判決判處有期徒刑2月，併
    科罰金新臺幣（下同）3萬元，緩刑2年確定，嗣經同法院以
    105年度撤緩字第23號撤銷緩刑確定，於106年7月9日徒刑、
    罰金易服社會勞動履行完成而執行完畢；再於105年間，因
    酒後駕車之公共危險案件，經南投地院以105年度投交簡字
    第137號判決判處有期徒刑3月確定，於106年1月19日易服社
    會勞動履行完成而執行完畢；又於107年間，因酒後駕車之
    公共危險案件，經南投地院以107年度投交簡字第47號判決
    判處有期徒刑5月確定，於107年10月21日徒刑執行完畢」等
    語，證據並所犯法條欄亦記載：「被告前受如犯罪事實欄所
    載之有期徒刑執行完畢，有本署刑案資料查註紀錄表附卷可稽
    ，其於有期徒刑執行完畢後，5年以內故意再犯本件有期徒刑
    以上之罪，為累犯，請依大法官釋字第775號解釋意旨，裁量
    是否依刑法第47條第1項規定，加重其刑」等語（原審卷第7
    至9頁），原審公訴檢察官於辯論時亦主張被告連同本案4犯
    酒駕公共危險罪，參酌被告之前酒駕判決之刑度及本案酒精
    濃度，建請科處有期徒刑不宜低6月等語（原審卷第39頁）
    ，具體指出被告前後4次所犯均為侵害相同法益之酒駕公共
    危險罪且應予加重其刑，被告對於其有上開有期徒刑執行完
    畢情形之構成累犯前提事實，於本院審理時亦供承無誤（本
    院卷第46頁），是被告於受有期徒刑執行完畢後，5年內故
    意再犯本案有期徒刑以上之罪，已構成累犯。本院審酌被告
    前案所犯酒後駕車公共危險案件，與本案罪名相同，被告罔
    顧政府三申五令嚴禁酒駕、人民對酒駕深惡痛絕，於前案入
    監執行完畢後再為本案犯行，漠視法律禁制規範，足認前案
    之徒刑執行成效不彰，其刑罰之反應力薄弱，且綜核全案情
    節，本案縱依刑法第47條第1項規定加重法定最低本刑，亦
    無司法院釋字第775號解釋所闡述之所受刑罰超過所應負擔
    罪責，人身自由因此遭受過苛侵害之罪刑不相當情形，爰依
    刑法第47條第1項規定加重其刑。
參、本院之判斷：
    原審審理結果，認被告上開犯罪事證明確，而予以論罪科刑
    ，固非無見。惟查：
一、原判決參照最高法院110年度台上大字第5660號刑事裁定理
    由意旨，認本案尚難認定被告構成累犯並裁量加重其刑。然
    本案檢察官起訴書已具體載明主張被告構成累犯之前案徒刑
    執行完畢等事實，及請求參酌司法院釋字第775號解釋意旨
    審酌是否加重其刑，原審公訴檢察官於辯論時明白指出被告
    前後4次所犯均為侵害相同法益之酒後駕車公共危險案件，
    且應予加重其刑，被告復自承構成累犯之前科事實，業如前
    述，可認檢察官就被告構成累犯之前階段事實及後階段應加
    重其刑之事項，已有所主張並具體指出證明方法，與最高法
    院110年度台上大字第5660號判決意旨無違，原審未就被告
    犯行論以累犯加重，自有未洽，檢察官執此提起上訴，為有
    理由，應由本院將原判決之宣告刑予以撤銷改判。
二、爰審酌酒後駕車所生之危害往往甚鉅、代價極高，政府各相
    關機關業就酒後駕車之危害性以媒體傳播等方式一再宣導，
    為時甚久，被告對於該項誡命應得以輕易知悉，竟仍無視政
    府再三宣導不得酒後駕車之禁令，漠視一般往來之公眾及駕
    駛人之用路安全，再酒後駕車上路，顯缺乏尊重其他用路人
    生命、身體、財產安全之觀念，參以被告犯後坦承犯行之態
    度，自述國中肄業、從事餐飲業、月收入3、4萬元、沒有不
    動產，已婚，3名子女均已成年，老婆換人工脊椎需其照顧
    之教育程度與家庭生活情況，暨原判決就被告上開構成累犯
    之前案紀錄、素行資料，業於量刑時列為審酌事由（原判決
    理由三、㈢)，且依原判決對被告量處之有期徒期6月，併科
    罰金3萬元，足認已就被告行為之罪責充分評價等一切情狀
    ，量處如主文第2項所示之刑，並諭知有期徒刑如易科罰金
    ，罰金如易服勞役之折算標準。
據上論結，應依刑事訴訟法第369條第1項前段、第364條、第299
條第1項前段，判決如主文。
本案經檢察官黃慧倫提起公訴，檢察官吳宣憲提起上訴，檢察官
黃裕峯到庭執行職務。
中　　華　　民　　國　　111 　年　　8 　　月　　24　　日
        　 刑事第十庭    審判長法　官  陳  宏  卿
　　　　　　　　　　　　　　   法　官  楊  文  廣
 　　　　　　　　　　　　　 　 法　官  簡  芳  潔                          
以上正本證明與原本無異。     
不得上訴。
                               書記官  廖  婉  菁
　　　　　　　　　　　　　　　 
中　　華　　民　　國　　111 　年　　8 　　月　　25　　日